臺灣桃園地方法院刑事判決                          九十年度訴字第一八六七號
    公  訴  人  臺灣桃園地方法院檢察署檢察官
    被      告  甲○○
    被      告  乙○○
右列被告因偽造文書案件，經檢察官提起公訴（九十年度偵字第一七二八八號），本
院判決如左：
        主  文
甲○○、乙○○共同行使偽造私文書，足以生損害於他人，各處有期徒刑參月，如易
科罰金，均以參佰元折算壹日。
        事  實
一、甲○○、乙○○原分別為國源通運有限公司（下稱國源公司）受僱之司機及經理
    。緣甲○○於民國八十八年十二月十四日晚上，趁駕駛國源公司所有車號ＭＸ─
    ○四三號營業曳引車，後牽引國昇交通股份有限公司（下稱國昇公司）所有車號
    Ｎ─五七一號子車載物卸貨後空車之便，未經國源、國昇公司同意，私自利用前
    開曳引車及子車，在桃園縣新屋鄉某不詳住址之倉庫，載運廢紙，沿國道一號中
    山高速公路南下，欲將之丟棄於彰化市貓羅溪、烏溪交會處，而從事廢棄物清除
    工作。嗣於同年月十五日凌晨零時三十分許，在上開溪流交會處，為警當場查獲
    ，並扣得前開曳引車及子車（甲○○違反廢棄物清理法案件，業經臺灣彰化地方
    法院檢察署檢察官以八十九年度偵字七五號提起公訴，先後經臺灣彰化地方法院
    判處罪刑及台灣高等法院台中分院駁回上訴，刻由最高法院審理中）。而甲○○
    在上開車輛被查扣後，為圖取回該車，誤以為只要證明該車為其本人所有即可向
    偵、審本案之檢察官或法院聲請發還。乃於八十九年二月間某日，前往桃園縣平
    鎮市○○街一○八號國源公司，向時任經理之乙○○表明來意，乙○○為便利甲○○取回上開車輛，二人均明知前開曳引車及子車並未經國源公司同意出售予甲○○，甲○○亦無於八十八年三月一日加入國源公司靠行營運之事實，仍基於共
    同行使偽造私文書之犯意聯絡，由乙○○以其平日保管作為驗車用之國源公司及
    負責人丙○○印章，盜蓋於國源公司事先印妥之空白汽車貨運業接受個別經營者
    寄行委託服務契約書（以下簡稱委託服務契約書），而與甲○○偽簽該份契約書
    ，表示國源公司將其所有車號ＭＸ─○四三號營業曳引車出售予甲○○，並於八
    十八年三月一日起接受甲○○以前開曳引車靠行營運之旨，而由甲○○提出於臺
    灣彰化地方法院，致生損害於國源公司。
二、案經台灣桃園地方法院檢察署檢察官自動檢舉偵查起訴。
            證據並所犯法條
一、訊據被告乙○○坦承上情不諱，惟辯以不知甲○○之用意為何云云；而訊之被告
    甲○○則矢口否認有右揭偽造文書犯行，辯稱：伊於上開車輛遭查扣前確係受雇
    於國源公司，並非靠行，但事情發生後，公司負責人丙○○要求伊買下車輛，伊
    也付了車款十五萬元，之後為向彰化地檢署申請發還車輛，乃於八十九年二月間
    某日，前往國源公司簽訂委託服務契約書，當時丙○○在場並指示經理乙○○與
    之簽訂該份委託服務契約書云云。經查，右揭事實迭據國源公司前任負責人即現
    今實際負責人（登記負責人為丙○○之妻李幗蘭）丙○○於偵、審中指訴歷歷，
    除否認在場指示乙○○簽訂該委託服務契約書外，並稱：關於車輛異動之事仍需
    經由公司決定後，再交乙○○處理，其亦未授權乙○○取回上開查扣車輛等語；
    核與被告乙○○於九十年三月十三日偵訊中供承：「當初是甲○○找我，因他說
    他要向檢察官要車，要我開證明，我想要回車是好事，且又是同事，故開予他，
    此是八十九年二月初之事，（訊問：此契約書為何未載訂約日期）我想他只是要
    車，我開個證明而已，故原本立契約書是一式二分，而本件我只立一份予他，故
    未載（訂約日期），（訊問：立此契約書事先告知公司負責人）無，我想這不很
    重要，只是開證明讓他取車，故未向老闆提；公司所有靠行及車輛異動、監理業
    務均我負責，故我保有一副公司大小章；（告以乙○○涉犯偽造私文書後，訊問
    ：究有無跟公司負責人報告並經同意）我未與老闆提，當時甲○○來公司找我，
    老闆不在場，（訊問：究你老闆知你與甲○○訂立靠行契約書）他不知，我未告
    訴他」；復於同年八月三十日偵訊時供認：「（訊問：簽此契約書時，丙○○在
    現場）不在，（訊問：你立此契約予『丁』事先得『張』同意）未事先徵詢，但
    我任經理，公司有關車輛異動、買賣均我處理，且我有公司大小章，（訊問：是
    否公司關於買賣車輛需由公司決定後，才交予你處理有關過戶異動事）是，（訊
    問：本件在立契約書前，有無由公司決定將車賣予『丁』）當時車子被扣後，他
    拿十五萬來公司，要賠公司，並稱不管是否要回車輛，他均全權負責，我才會與
    他立此契約書」等情相符；其於本院審理時，經訊以對證人丙○○陳稱：國源公
    司靠行契約仍由伊洽談，只是偶爾會請姜智訊代筆，但事前仍經伊授權同意，姜
    在職務上保管監理站驗車的章，公司大、小章仍由伊保管，車輛查扣後，伊都會
    帶姜前往洽談取回車輛事宜，但沒有要他全權負責取回等節有無意見，供稱：實
    在，沒有意見等語，並供認：伊不知道丁來找伊之用意為何，是伊的疏忽，因為
    丁說要把車子取回來，伊就用伊保管的監理站大、小章用印，伊想能把車子取回
    ，對雙方都好，簽訂委託服務契約書時，丙○○不在場等情不諱，並有委託服務
    契約書影本一份附卷可佐。足認告訴人之指訴非虛，而乙○○同為本案被告，苟
    無斯情，斷無搆陷自己入罪之理；且查，被告甲○○所涉違反廢棄物清理法一案
    ，於八十八年十二月十五日經警查獲移送臺灣彰化地方法院檢察署檢察官偵查後
    ，於八十九年三月二十九提起公訴，臺灣彰化地方法院於同年八月九日判處被告
    甲○○罪刑，經甲○○上訴後，台灣高等法院台中分院於八十九年十二月二十六
    日駁回上訴，甲○○另上訴於最高法院審理中。而國源及國昇公司自被告甲○○
    為警查獲後，先後於八十九年一月七日、八十九年四月二十五日寄發存證信函予
    甲○○，要求甲○○解決私駕公司車輛清運廢棄物，使公司車輛遭查扣之事，亦
    迭於八十九年四月、五月二十五日、八月向臺灣彰化地方法院檢察署、於同年十
    月十九日向台灣高等法院台中分院具狀聲請發還上開查扣車輛，有存證信函二封
    、刑事聲請狀四紙附於偵查卷可稽。果若丙○○如被告甲○○所云，於八十九年
    二月間甲○○前往國源公司簽訂委託服務契約書時在場且同意，則丙○○既同意
    甲○○以該方式向該案偵審機關主張查扣車輛係屬甲○○所有並靠行，其應無於
    事後仍不斷對甲○○寄發存證信函及一再向法院主張車輛所有權之必要。至被告
    甲○○辯稱其於簽訂服務委託書之前即向告訴人買受上開車輛，並於八十九年二
    月一日支付價金十五萬元一節，詰之證人丙○○固不否認收取被告甲○○十五萬
    元之款項之情，並有被告所提出之收據一紙附卷可稽，惟據丙○○指稱該款係賠
    償公司之營業損失，並非車價，核與該紙收據上載明收款內容係賠償營業損失相
    符，而該部查扣曳引車每日載貨之營業額約有一萬元，業據丙○○供述在卷，則
    算自八十八年十二月十五日該車被查扣起至八十九年二月一日止，上開賠償數額
    亦屬相當，另被告甲○○於九十年三月十三日偵訊時亦供稱：事發後，公司叫伊
    買車下來，但伊沒那麼多錢，公司先叫伊賠十五萬元作為營業損失等語，是其於
    本院供稱簽約前已繳付車款十五萬元一節，顯屬不實，且由其上開陳述可知其當
    時因無資力購車，只好先行賠付告訴人營業損失，益證其所辯於簽約前即與告訴
    人達成買車協議云云，亦屬無稽。從而被告二人未得告訴人同意，由被告乙○○
    擅以其所保管公司驗車用之大、小章蓋用於該委託服務契約書上而偽造上開私文
    書一節，洵堪認定。至被告乙○○雖於本院審理時辯稱：不知道甲○○來找伊之
    用意為何，因丁說要取回車子，伊就以保管之公司大、小章用印云云，然查其於
    九十年三月十三日偵訊時即供承：當初甲○○來找伊，說要向檢察官要車，要伊
    開證明等語，另被告甲○○亦於同日偵訊時供稱：伊跟乙○○說要拿予彰化委任
    律師要呈法官看，證明車是伊的，就能放車等語，是被告乙○○顯然知悉簽訂該
    份委託服務契約書之目的係為便利被告甲○○提出法院證明該車係其所有，以取
    回被扣車輛，況其既知悉目的係為取回車輛之用，則其對於被告甲○○將之提出
    行使一節，自具有認識，所辯不知該份委託服務契約書之用意為何一節，亦難置
    信。綜上諸情，被告二人行使偽造文書犯行明確，應依法論科。
二、核被告甲○○、乙○○所為，係犯刑法第二百十六條、第二百十條行使偽造私文
    書罪嫌；又被告等盜蓋國源公司及丙○○印文之行為，乃偽造私文書之階段行為
    ；另被告等偽造私文書之低度行為，復為行使之高度行為所吸收，均不另論罪。
    公訴意旨認被告乙○○係犯同法第二百十條之偽造私文書罪嫌，容有誤會。爰審
    酌被告二人犯罪之動機、目的尚屬單純、所生危害之程度、被告乙○○坦承犯罪
    頗具悔意、另被告甲○○雖未能坦認犯行惟於事後已與告訴人國源公司達成和解
    ，賠償其損失，國源公司亦表明不欲追究之旨，有和解書一紙附卷可按，及彼等
    之犯後態度等一切情狀，分別量處如主文所示之刑；又被告等行為後，刑法第四
    十一條易科罰金之規定，已於九十年一月四日修正，並經總統於同年月十日公布
    ，業於同年月十二日生效，修正後得易科罰金之規定，由最重本刑三年以下有期
    徒刑之罪，修正為五年以下有期徒刑之罪，兩者相較，以新法較有利被告，爰依
    刑法第二條第一項前段規定，適用裁判時即修正後之刑法第四十一條之規定，均
    諭知易科罰金之折算標準，以資懲儆。至偽造之委託服務契約書，雖係被告犯罪
    所用之物，惟已於聲請發還扣押物時，遞交台灣彰化地方法院，爰不為沒收之諭
    知。
據上論斷，應依刑事訴訟法第二百九十九條第一項前段，刑法第二條第一項前段、第
二十八條、第二百十六條、第二百十條、第四十一條第一項前段，罰金罰鍰提高標準
條例第二條，判決如主文。
本案經檢察官鄭重文到庭執行職務。
中        華      民      國      九十一    年    五      月     九     日
                                      審判長法  官  江振義
                                            法  官  陳彥宏
                                            法  官  鍾淑慧
右正本證明與原本無異。
如不服本判決，應於判決送達後十日內，向本院提出上訴狀。
                                            書記官  蕭琪男
中       華      民      國       九十一    年     五     月     九     日
附論罪科刑依據之法條：
刑法第二百十六條
行使第二百十條至第二百十五條之文書者，依偽造、變造文書或登載不實事項或使登
載不實事項之規定處斷。
刑法第二百十條
偽造、變造私文書，足以生損害於公眾或他人者，處五年以下有期徒刑。
